【裁判字號】    88,交上易,1933
【裁判日期】    890210
【裁判案由】    過失傷害
【裁判全文】
臺灣高等法院臺南分院刑事判決        八十八年度交上易字第一九三三號  Ａ
      上  訴  人
      即  被  告  乙  ○  ○
      選任辯護人  黃  勝  昭
右上訴人因過失傷害案件，不服臺灣嘉義地方法院八十七年度交易字第二九四號中華
民國八十八年七月廿日第一審判決（起訴案號：臺灣嘉義地方法院檢察署八十七年度
偵字第五八九四號），提起上訴，本院判決如左：
      主      文
上訴駁回。
      事      實
一、乙○○為『聯晟交通有限公司』司機，為從事駕駛業務之人，於民國八十七年七
    月十八日下午三時十五分許，駕駛ＷＤ－七七○號營業砂石車，沿台一線省道由
    南往北，從嘉義縣民雄鄉往大林鎮行駛，途經台一線省道北向二百五十公里處，
    即嘉義縣溪口鄉疊溪村下員林一六號『開來加油站』前設有號誌燈交岔路口時，
    應注意該路段限速六十公里，並遵守紅燈禁止通行，以及注意車前狀況，隨時採
    取必要安全措施，作隨時停車準備，且依當時狀況並無不能注意之情形，竟疏未
    注意，貿然以八十公里以上時速闖越紅燈，穿越該交岔路口；適林晏蔚騎腳踏車
    由西往東橫越馬路，乙○○見狀即駕駛ＷＤ－七七○號營業砂石車，自內側快車
    道偏右煞向路旁，惟仍煞避不及而撞及林晏蔚所騎腳踏車，致林晏蔚人車倒地後
    ，遭乙○○所駕駛ＷＤ－七七○號營業砂石車左後輪輾及，因而受有頭皮瘀傷、
    疑腦部感染性栓塞、第二頸椎骨骨折、左手軟組織缺損、左股骨幹骨折及右膝上
    截肢、左膝下截肢之重傷害。乙○○於肇事後犯罪未被發覺前，即向有偵查犯罪
    職權之嘉義縣民雄分局柳溝派出所警員陳駿逸自首，進而接受裁判。
二、案經林晏蔚之父甲○○訴請嘉義縣警察局民雄分局移送臺灣嘉義地方法院檢察署
    檢察官偵查起訴。
      理      由
一、訊據上訴人即被告乙○○雖坦承於有於右揭時地駕駛ＷＤ－七七○號營業砂石車
    撞及被害人林晏蔚之事實，惟矢口否認有闖越紅燈之犯行，辯稱：伊肇事時速度
    僅七十公里左右，且未闖越紅燈，車禍係因被害人林晏蔚騎腳踏車闖紅燈，橫越
    交岔路口所致等語。
二、惟查右揭事實業據被害人林晏蔚於警訊中指訴綦詳，並經車禍現場目擊證人黃富
    彬證述屬實，復有警方製作之道路交通事故調查報告表及所附車禍現場圖與現場
    彩色照片十二幀在卷足資佐證（詳警卷第五頁、第八頁至第十二頁）。而被害人
    林晏蔚因本件車禍遭被告乙○○駕駛ＷＤ－七七○號營業砂石車撞及，受有頭皮
    瘀傷、疑腦部感染性栓塞、第二頸椎骨骨折、左手軟組織缺損、左股骨幹骨折及
    右膝上截肢、左膝下截肢等傷害，亦有嘉義基督教醫院出具之診斷證明書乙紙附
    卷足憑（詳警卷第六頁）；足證被告乙○○確有於右揭時地駕駛ＷＤ－七七○號
    營業砂石車撞傷被害人林晏蔚，允無疑義。
三、按行車速度依標誌規定，無標誌者，於郊外道路時速不得超過六十公里；又汽車
    行駛時，駕駛人應注意車前狀況，並隨時採取必要之安全措施；且汽車行駛至交
    岔路口，其行進、轉彎應遵守燈光號誌之指示，道路交通安全規則第九十三條第
    一項第一款後段、第九十四條第三項、第一百零二條第一項第一款分別定有明文
    。經查被告乙○○於七十六年即已考領大貨車駕駛執照，業據被告乙○○供明在
    卷（詳警卷第一頁背面第四行），對於前開規定理應知之甚詳。而本件車禍地點
    ，位於嘉義縣溪口鄉疊溪村下員林一六號『開來加油站』前，屬設有管制燈號之
    交岔路口，且該路段行車速率限制為六十公里，並有道路交通事故調查報告表及
    所附車禍現場圖之記載足按（詳警卷第五頁）。被告乙○○雖然供稱：伊肇事前
    時速約七十公里云云，惟經本院細繹前開道路交通事故調查報告表所附車禍現場
    圖顯示，被告乙○○所駕駛ＷＤ－七七○號營業砂石車遺留於車禍現場煞車痕，
    起自內側快車道，向右延伸至路旁水溝加蓋處，長達六四‧七公尺，配合『一般
    公路汽車煞車距離行車速度及道路摩擦係數對照表』顯示，汽車若以時速八十公
    里之速度行駛，其於新築、一至三年或三年以上之乾燥瀝青路面上之煞車距離，
    分別為三十、三十四及三十六公尺，被告於肇事時遺留車禍現場煞車痕竟長達六
    四‧七公尺，顯然被告乙○○當時車速超過八十公里以上，應可斷言。以此衡之
    ，被告乙○○車禍發生前途經交岔路口，非但未注意車前狀況，減速慢行，並隨
    時採取必要之安全措施，甚至違規超速行駛，極臻明確。
四、復按肇事地點設有行車管制燈光號誌之交岔路口，業如前述；依規定汽車駕駛人
    駕車行經設有行車管制燈光號誌交岔路口時，應遵守行車管制燈光號誌，遇紅燈
    即禁止通行，不得超越停止線或進入路口。本件被告乙○○駕駛ＷＤ－七七○號
    營業砂石車行經前開交岔路口闖越紅燈之事實，業據被害人林晏蔚指陳甚詳，並
    經車禍現場目擊證人黃富彬證述屬實，黃富彬於警訊中證稱：「當天林晏蔚來我
    家找我，我們事先約好要去大林國小打球，我們出門要去大林國小，於林晏蔚被
    撞的路上那裡，剛好還是紅燈，我就跟他停下來等，等到綠燈時，我與林晏蔚各
    騎自己的腳踏車過馬路，於路中央時，我們有稍停一下，看是否有車經過，林晏
    蔚剛要騎過馬路時，就被闖紅燈的車子撞上了，該部車子煞車煞不住，才撞上林
    晏蔚的」等語（詳偵查卷第十二頁正面第四行至背面第二行）；足證被害人林晏
    蔚騎腳踏車橫越該交岔路口前，曾停於道路中間分隔島等候，俟行車管制燈光轉
    為綠燈，始行穿越，而被告乙○○案發當時則在該交岔路口闖越紅燈，至為明灼
    。
五、被告乙○○雖然一再辯稱：伊當時行車方向為綠燈，而係被害人林晏蔚騎腳踏車
    闖紅燈云云，並聲請傳訊證人侯炫禎、劉金坤作證，而證人侯炫禎、劉金坤於原
    審法院審理中亦附合被告乙○○說詞。然經本院參酌證人侯炫禎於原審法院審理
    中證稱：「．．．當時是綠燈，有兩個小孩，一個硬闖紅燈，一個停在安全島．
    ．．」等語（詳原審卷第三十八頁正面第三行至第五行）。惟一位證人劉金坤則
    證稱：「．．．我看到兩個小孩一起衝過馬路．．．」等語（詳原審卷第三十八
    頁背面第九行至第十行）。以此衡之，顯然證人侯炫禎、劉金坤就肇事經過情形
    ，所述彼此互相牴觸。又證人侯炫禎於原審法院證稱：伊當時駕駛砂石車，跟隨
    被告乙○○所駕ＷＤ－七七○號營業砂石車後方行駛，且伊所駕駛營業砂石車體
    積、高度，均與被告乙○○所駕駛ＷＤ－七七○號營業砂石車相同等語（詳原審
    卷第三十八頁正面第十一行）。故證人侯炫禎於本件車禍發生時行駛方向，係在
    被告乙○○後方，且其所駕駛營業砂石車未高於被告乙○○所駕駛ＷＤ－七七○
    號營業砂石車，其前方視線既為被告乙○○所駕駛ＷＤ－七七○號營業砂石車所
    遮住情形下，豈有可能從後方目睹被害人林晏蔚穿越該交岔路口？何況證人侯炫
    禎、劉金坤於原審法院審中均證稱：渠等與被告乙○○間原已熟識等語（詳原審
    卷第三十八頁正面第八行、背面第十二行）。若證人侯炫禎、劉金坤證稱被告乙
    ○○未闖越紅燈屬實，何以被告乙○○於警訊、偵查及原審法院調查程序中，均
    未就該部分事實，聲請傳喚證人侯炫禎、劉金坤到庭作證？何況本院審理中發函
    嘉義縣警察局民雄分局派員前往車禍現場附近『開來加油站』查訪該站有無員工
    目擊車禍發生經過，經調查結果，並無該站員工目擊，有該分局八十九年一月十
    日嘉民警三字第二二二一五號函附於本院卷足稽，既然位於該交岔路口旁之『開
    來加油站』員工均未目擊，跟隨在後之證人侯炫禎、劉金坤竟能目擊被告乙○○
    未闖越紅燈，殊與常情有悖。故證人侯炫禎、劉金坤所為證言，顯係迴護被告乙
    ○○之詞，難資採信。本院衡酌結果，仍以證人黃富彬證言較與事實相符，而為
    可採。
六、又按本件車禍發生時天候晴朗，光線充足，且肇事路段為柏油路面，路面良好，
    無缺陷及障礙物，視距甚佳，亦有道路交通事故調查報告表之記載足稽，顯無不
    能注意之情形，竟疏未注意遵守前開規定，以致肇事，其過失情節重大。又本件
    車禍責任，經原審法院先後囑託臺灣省嘉雲區車輛行車事故鑑定委員會、臺灣省
    車輛行車事故覆議鑑定委員會鑑定結果，均認為被告乙○○駕駛ＷＤ－七七○號
    營業砂石車駛經設有號誌燈光交岔路口，預見狀況未及早採取安全措施，竟嚴重
    超速疾馳，且未依號誌指示擅自闖越紅燈，為肇事原因，被害人林晏蔚無肇事因
    素，此有臺灣省嘉雲區車輛行車事故鑑定委員會八十八年一月十八日嘉鑑字第八
    七一○○○號鑑定意見書及臺灣省車輛行車事故覆議鑑定委員會八十八年六月十
    四日交覆字第八八○一四七號覆議鑑定函各一份足按（詳詳原審卷第十頁至第十
    一頁、第廿四頁）；益徵被告乙○○對於本件車禍確有過失。又被害人林晏蔚所
    受前開重傷害，乃因遭被告乙○○駕車撞及所致，故被告乙○○過失行為與被害
    人林晏蔚所受重傷害結果之間，顯然具有相當因果關係。綜上所述，被告乙○○
    業務過失重傷害犯行，事證明確，堪以認定。
七、被告乙○○為『聯晟交通有限公司』營業砂石車司機，業據其供明在卷，自係從
    事駕駛業務之人（詳警卷第一頁背面第一行至第二行、原審卷第廿一頁正面第一
    行）。被害人林晏蔚車禍後遭受右膝上截肢及左膝下截肢，致其二肢機能全部喪
    失效用，有『嘉義基督教醫院』出具之診斷證明書乙紙附卷可參（詳警卷第六頁
    ），符合刑法第十條第四項第四款所定毀敗一肢以上機能重傷害之要件。核被告
    乙○○所為，係犯刑法第二百八十四條第二項後段業務過失致重傷罪。又被告乙
    ○○於犯罪後未被發覺前，即向前往現場處理之嘉義縣警察局民雄分局柳溝派出
    所警員陳駿逸坦述犯行，並進而接受裁判，業經證人陳駿逸於原審法院到庭結證
    屬實（詳原審卷第十九頁背面），符合自首要件，應依刑法第六十二條前段規定
    ，減輕其刑。
八、原審以被告乙○○罪證明確，因予適用刑法第二百八十四條第二項後段、第六十
    二條前段，罰金罰鍰提高標準條例第一條前段規定，並審酌被告乙○○曾於八十
    年間曾因業務過失致死罪，經本院判處有期徒刑三月確定，已於八十年三月十四
    日執行完畢，有本院被告全國前案紀錄表可稽，仍不知謹慎駕駛，且超速擅闖紅
    燈過失情節，極其嚴重，以及犯罪後迄未與被害人家屬達成和解，賠償被害人所
    受損害與所生危害（被害人林晏蔚乃國中學生，雙腿遭受截肢後，終身殘廢）等
    一切情狀，量處有期徒刑二年。本院經核原判決認事用法，並無不合，量刑亦稱
    允當。上訴意旨，指摘原判決不當，為無理由，應予駁回。
據上論斷，應依刑事訴訟法第三百六十八條，判決如主文。
本案經檢察官劉欽銘到庭執行職務。
中    華    民    國      八十九      年      二      月        十      日
                                  臺灣高等法院臺南分院刑事第六庭
                                      審判長法官  林    金    村
                                            法官  黃    壽    燕
                                            法官  茆臺    雲
右正本證明與原本無異。
不得上訴。
                                      法院書記官  吳    銘    添
中    華    民    國      八十九      年      二      月     十一       日
附錄：本判決論罪科刑法條
刑法第二百八十四條第二項：
從事業務之人，因業務上之過失傷害人者，處一年以下有期徒刑、拘役或一千元以下
罰金。致重傷者，處三年以下有期徒刑、拘役或二千元以下罰金。


司法院資訊處製作；財團法人民間司法改革基金會備份。
